臺灣桃園地方法院刑事判決　　　　　　　96年度易字第1357號
公　訴　人　臺灣桃園地方法院檢察署檢察官
被　　　告　乙○
　　　　　　　　　　號
選任辯護人　李韶生律師
上列被告因恐嚇案件，經檢察官提起公訴（96年度偵字第12741
號），本院判決如下：
    主  文
乙○共同以加害生命之事，恐嚇他人致生危害於安全，處拘役伍
拾日，如易科罰金，以參佰元（即新臺幣玖佰元）折算壹日，減
為拘役貳拾伍日，如易科罰金，以參佰元（即新臺幣玖佰元）折
算壹日。
    事  實
一、乙○與甲○○原為桃園縣桃園市○○○街139 號北門國小同
    事，乙○於民國94年2 月間，因欲升級其所有之電腦設備，
    由甲○○陪同至桃園市○○路69號新時代國際有限公司購買
    升級零件，並由該公司人員組裝，惟因電腦組裝後仍無法順
    利運作，並由甲○○多次陪同乙○前往電腦公司處理，嗣後
    乙○懷疑該電腦之升級零組件係遭甲○○更換以致無法正常
    運作，且甫購買之隨身碟亦不知去向，乙○氣憤難平，遂偕
    同姓名、年籍不詳綽號「阿凱」之成年友人，於民國94年6
    月28日下午2 時40分許，前往桃園縣桃園市○○○街139 號
    甲○○任教之北門國小內找甲○○理論，因言談過程中未得
    甲○○妥善回應，乙○遂與「阿凱」共同基於恐嚇他人危害
    安全之犯意聯絡，出言恫嚇甲○○稱「我跟你講，你不要讓
    我出手哦，我的小弟在外面」、「你不要跟我隨便講講，我
    會給你很難看」、「到時你會好看喔」、「你怎麼死的都不
    知道」、「今天要打死你」等語，使甲○○心生畏懼，致生
    危害於安全。
二、案經甲○○訴由桃園縣政府警察局桃園分局報請臺灣桃園地
    方法院檢察署檢察官偵查起訴。
    理  由
一、程序部分：
    被告乙○及其辯護人於本院審判中提示證據時，爭執證人甲
    ○○、呂傳圓於警詢中所述無證據能力，惟證人甲○○於本
    院審理中業經本院依職權傳喚為證人，在本院就案發過程證
    述明確，自以其在本院審理中為證之內容作為本案證據已足
    ，另證人呂傳圓已於偵查中就其見聞具結證述明確，被告及
    其辯護人均不爭執其在偵查中證述之證據能力，本院審酌該
    言詞作成時之情況，認為適當，引用作為本案證據，自不再
    以證人呂傳圓於警詢中所述作為本案證據。又本案所引用之
    其餘卷證資料（告訴人提出之錄音光碟及錄音譯文、現場照
    片等），被告及辯護人不爭執證據能力，且並無證據可認有
    何公務員違法取得之情形，自均得作為本案證據資料，核先
    敘明。
二、訊據被告乙○於本院審理中雖坦承有於上開時、地，向告訴
    人甲○○表示前揭要讓你死之類的話語，惟矢口否認涉有恐
    嚇犯行，並辯稱：我當時因為太生氣了，不知道講了什麼，
    而我也沒有惡意，且告訴人也不會因此心生畏懼，再者，我
    也沒有跟「阿凱」有犯意聯絡云云。經查，被告於94年2 月
    間，因欲升級其所有之電腦設備，由告訴人甲○○陪同至桃
    園市○○路69號新時代國際有限公司購買升級零件，並由該
    公司人員組裝，惟因電腦組裝後仍無法順利運作，並由告訴
    人多次陪同乙○前往電腦公司處理，嗣後被告懷疑該電腦之
    升級零組件係遭告訴人更換以致無法正常運作，且甫購買之
    隨身碟亦不知去向，始於94年6 月28日下午2 時40分許前往
    北門國小找告訴人理論等情，業據被告於警詢、偵查及本院
    審理中均坦承不諱。而被告與姓名年籍不詳綽號「阿凱」之
    人於上開時間前往北門國小找告訴人理論之情形，業據證人
    即告訴人甲○○於本院審理中證稱：當天下午乙○跟另1 名
    男子來找我，一直說我有拿乙○的硬碟、隨身碟，我一開始
    不清楚他們在講什麼，後來他們一直講，且說如果我不賠他
    的話，要讓我死得很難看，該名男子講的比較多，當天乙○
    講說要給我好看、給我死的話，我很害怕，從當時到現在睡
    覺都會怕，因為發生本案前，我在辦公桌上發現有恐嚇的紙
    條，所以我隨身攜帶錄音功能的MP3 ，要蒐證保護自己，故
    當天有錄音等語明確（本院96年12月26日審判筆錄3 至5 頁
    ），且自告訴人提出當天被告、「阿凱」與告訴人之對話錄
    音譯文觀之，被告與「阿凱」一直質問告訴人何以欺負被告
    及將硬碟取走之事，見告訴人未予正面回應後，「阿凱」表
    示「我跟你講喔，你不要讓我出手喔，我的小弟在外面。」
    ，被告隨後表示「怎麼死的你都不知道！」，之後「阿凱」
    多次向告訴人表示會讓其難看，被告亦又向告訴人稱「你怎
    麼死的都不知道」、「今天要打死你」等話語，有當時對話
    之錄音光碟及譯文在卷可參（96年度偵字第12741 號卷第16
    至36頁），被告於本院審理中既供稱告訴人之所做所為讓「
    阿凱」也很憤怒，所以就一起去找告訴人理論等情，且被告
    、「阿凱」於對話中亦先後向告訴人嚇稱危害生命之事，並
    互為質問告訴人關於電腦零件之事，顯見被告與「阿凱」對
    於恐嚇行為係基於共同犯意聯絡並有行為分擔，被告辯以並
    無與「阿凱」有共同恐嚇犯意聯絡云云，並非可採；又上開
    「我跟你講，你不要讓我出手哦，我的小弟在外面」、「你
    不要跟我隨便講講，我會給你很難看」、「到時你會好看喔
    」、「你怎麼死的都不知道」、「今天要打死你」之話語已
    足認恫赫告訴人之生命，致生危害於安全，且告訴人亦證稱
    會因此心生畏懼，而被告既於言談中多次表達要置告訴人於
    死地之意思，雖基於氣憤情緒下為之，惟被告並非心智不正
    常之人，且智識程度良好，被告辯稱因為氣憤而不知所云，
    顯係卸責之詞，難以採信。綜上所述，被告恐嚇告訴人之生
    命，致生危害於安全之犯行明確，應依法論科。
三、(一)按行為後法律有變更者，適用行為時之法律，但行為後之
    法律有利於行為人者，適用最有利於行為人之法律，95年7
    月1 日修正施行後之刑法第2 條第1 項定有明文。刑法修正
    之比較新舊法，應就罪刑有關之共犯、未遂犯、想像競合犯
    、牽連犯、連續犯、結合犯，以及累犯加重、自首減輕暨其
    他法定加減原因（如身分加減）與加減例等一切情形，綜其
    全部罪刑之結果而為比較，最高法院95年5 月23日95年度第
    8 次刑庭會議決議可資參照。被告乙○行為後，關於刑法第
    305 條之罪，其法定罰金刑最低度部分，由修正前刑法第33
    條第5 款規定為銀元1 元以上，依罰金罰鍰提高標準條例第
    1 條前段提高為10倍（提高後折算為新臺幣30元），修正後
    刑法第33條第5 款則修正為新臺幣1000元以上，以百元計算
    之，屬科刑規範事項之變更；關於共同正犯之規定，刑法第
    28條原規定：「二人以上共同『實施』犯罪之行為者，皆為
    共同正犯。」，新修正之刑法第28法修正為：「二人以上共
    同『實行』犯罪之行為者，皆為共同正犯。」，將舊法之「
    實施」修正為「實行」。原「實施」之概念，包含陰謀、預
    備、著手及實行等階段之行為，修正後僅共同實行犯罪行為
    始成立共同正犯。是新法共同正犯之範圍已有限縮，排除陰
    謀犯、預備犯之共同正犯。新舊法就共同正犯之範圍既因此
    而有變動，自屬犯罪後法律有變更，而非僅屬純文字修正，
    應有新舊法比較適用之問題（最高法院96年度臺上字第934
    號、第1323號判決意旨參照）；而被告行為後，關於易科罰
    金之折算標準，刑法第41條第1 項業於94年1 月7 日修正為
    「犯最重本刑為五年以下有期徒刑以下之刑之罪，而受六個
    月以下有期徒刑或拘役之宣告者，得以新臺幣一千元、二千
    元或三千元折算一日，易科罰金。但確因不執行所宣告之刑
    ，難收矯正之效，或難以維持法秩序者，不在此限。」，於
    94年2 月2 日公布，95年7 月1 日生效，且罰金罰鍰提高標
    準條例第2 條業已於95年4 月28日修正刪除，並於95年7 月
    1 日生效，其修正之結果已將修正前之銀元100 元、200 元
    、300 元修正為新臺幣1000元、2000元、3000元，此項修正
    屬科刑規範事項之變更；經綜合本件論罪科刑有關之一切情
    形加以比較，及比較修正前後易科罰金規定，修正後之刑法
    對被告並無較為有利，應以被告行為時即修正前之刑法為論
    罪科刑及易科罰金之適用依據。另關於刑法施行法第1 條之
    1 的適用，被告行為後，刑法施行法於95年6 月14日增訂第
    1 條之1 規定「中華民國九十四年一月七日刑法修正施行後
    ，刑法分則編所定罰金之貨幣單位為新臺幣。九十四年一月
    七日刑法修正時，刑法分則編未修正之條文定有罰金者，自
    九十四年一月七日刑法修正施行後，就其所定數額提高為三
    十倍。但七十二年六月二十六日至九十四年一月七日新增或
    修正之條文，就其所定數額提高為三倍。」，於95年7 月1
    日生效施行，刑法第305 條之罪定有罰金刑，但未於94年1
    月7 日修正，自應於95年7 月1 日刑法修正施行後，分別就
    其所定數額提高30倍，與被告行為時之罰金罰鍰提高標準條
    例第1 條前段、現行法規所定貨幣單位折算新臺幣標準第2
    條之折算結果相較，罰金刑貨幣單位雖有「銀元」、「新臺
    幣」之更異，惟適用結果之罰金額度則無二致，並無利或不
    利之變更，自不生新舊法之比較問題，應逕行適用刑法施行
    法第1 條之1 規定（臺灣高等法院暨所屬法院95年法律座談
    會刑事類提案第16號內容可資參照），附此敘明。
四、核被告乙○所為，係犯刑法第305 條之恐嚇危害安全罪。被
    告與綽號「阿凱」之成年男子就上開犯行，具有犯意聯絡及
    行為分擔，為共同正犯。爰審酌被告因認其電腦零件遭告訴
    人竊取而氣憤難平為本件恐嚇行為之動機、目的及犯罪手段
    、所生危害程度、犯後僅坦承部分犯行、犯後態度暨其平日
    素行、智識程度等一切情狀，量處如主文所示之刑；又中華
    民國96年罪犯減刑條例於96年7 月16日起施行，被告於96年
    4 月24日以前犯上開恐嚇危害安全罪，又非受逾有期徒刑1
    年6 月刑之宣告，並無該條例不得減刑之情形，應依該條例
    第2 條第1 項第3 款減其刑期2 分之1 ，並諭知易科罰金之
    折算標準。
據上論斷，應依刑事訴訟法第299 條第1 項前段，修正後刑法第
2 條第1 項前段、修正前刑法第28條、刑法第305 條、修正前刑
法第41條第1 項前段，刑法施行法第1 條之1 第1 項、第2 項前
段，修正前罰金罰鍰提高標準條例第2 條，判決如主文。
本案經檢察官邱文中到庭執行職務。
中　　華　　民　　國　　96　　年　　12　　月　　31　　日
                  臺灣桃園地方法院刑事第四庭
                            法　官　  蘇昭蓉
以上正本證明與原本無異。
如不服本判決，應於送達後10日內，向本院提出上訴狀。
                            書記官    韓若玉
中　　華　　民　　國　　96　　年　　12　　月　　31　　日
附錄法條：刑法第305條
中華民國刑法第305條
（恐嚇危害安全罪）
以加害生命、身體、自由、名譽、財產之事，恐嚇他人致生危害
於安全者，處2 年以下有期徒刑、拘役或3 百元以下罰金。
